臺灣高等法院高雄分院刑事判決　　　　100年度上易字第654號
上　訴　人　臺灣高雄地方法院檢察署檢察官
上　訴　人
即　被　告　陳壽原名陳俊良.
上　訴　人
即　被　告　李淑瑗
上列上訴人因被告等詐欺案件，不服臺灣高雄地方法院100 年度
易字第206 號中華民國100 年5 月10日第一審判決（起訴案號：
臺灣高雄地方法院檢察署99年度偵續字第253 號），提起上訴，
本院判決如下：
    主  文
原判決撤銷。
陳壽、李淑瑗共同犯詐欺取財罪，均累犯，各處有期徒刑肆月
，如易科罰金，均以新臺幣壹仟元折算壹日。
    事  實
一、陳壽與李淑瑗為事實上夫妻關係，前因共同違反商標法案
    件，均經臺灣高雄地方法院以民國（下同）94年度易字第98
    4 號各判處有期徒刑6 月確定，嗣因適用中華民國九十六年
    罪犯減刑條例各減為有期徒刑3 月，均於96年12月12日易科
    罰金執行完畢；而陳壽、李淑瑗二人另因積欠銀行債務累
    計達新臺幣（下同）千餘萬元等原因，致私人債信、財務狀
    況均屬不佳，惟另以臺灣首華國際實業有限公司（下稱首華
    公司）實際負責人名義，從事在大陸地區製造、採購皮包，
    並輸入臺灣地區販售等貿易事業。緣江憶均於97年9 月下旬
    之同學會中，向楊弘毅提及有意將大陸地區存放之85萬元人
    民幣換為等值新臺幣（約新臺幣400 萬元）在臺灣地區使用
    ，卻苦無便捷管道之事。楊弘毅會後憶及友人陳壽、李淑
    瑗二人恰好從事兩岸貿易，遂於97年10月上、中旬某日主動
    向陳壽、李淑瑗二人詢問渠等營業情形，經陳壽、李淑
    瑗二人告知渠等持續穩定從事前述貿易事業，且在大陸地區
    需用人民幣付款，在臺灣地區則是賺取新臺幣後，有意媒合
    貨幣需求互補之雙方，乃將江憶均之事告知陳壽、李淑瑗
    二人。陳壽、李淑瑗夫婦因適在大陸地區急需大筆人民幣
    支付供應商貨款，俾貨源供應無虞，認有機可乘，竟在自始
    欠缺於收受人民幣後立即支付等值新臺幣真意暨財力之情況
    下，共同基於意圖為自己不法所有之犯意聯絡，於97年10月
    18日晚間某時，在陳壽、李淑瑗二人之高雄市○○區○○
    路171 號12樓住處，向偕同楊弘毅前來磋商貨幣交換事宜之
    江憶均當面佯稱：「雖在大陸地區缺乏人民幣，但在臺灣地
    區原有充裕之新臺幣」云云，並出具「只要江憶均在大陸地
    區將人民幣匯入使用之指定帳戶，立即在臺灣地區將等值新
    臺幣匯入江憶均指定帳戶」之虛偽擔保，致江憶均誤認陳壽
    、李淑瑗二人具有真意，並在臺灣地區確有充裕之新臺幣
    資金可得與自己在大陸地區之人民幣完成交換，致陷於錯誤
    ，旋於97年10月20及21日間，將合計85萬元之人民幣匯入陳
    壽、李淑瑗二人所指定之3 個不同帳戶。嗣江憶均察覺陳
    壽、李淑瑗二人未依約支付新臺幣，迭予催討，陳壽、
    李淑瑗二人僅陸續於97年10月27日、97年10月31日、97年11
    月7 日、98年1 月23日分別匯付新臺幣94萬6000元、70萬50
    00元、47萬元、20萬元予江憶均（前述4 筆匯款合計新臺幣
    232 萬1000元，起訴書誤載為212 萬1000元），且就應支付
    餘款（約新臺幣百餘萬元）置之不理，江憶均始知受騙。
二、案經江憶均訴由臺灣高雄地方法院檢察署檢察官偵查起訴。
    理  由
壹、證據能力方面
    按被告以外之人於審判外之陳述，雖不符刑事訴訟法第159
    條之1 至第159 條之4 之規定，而經當事人於審判程序同意
    作為證據，法院審酌該言詞陳述或書面陳述作成時之情況，
    認為適當者，亦得為證據。當事人、代理人或辯護人於法院
    調查時知有第159 條第1 項不得為證據之情形，而未於言詞
    辯論終結前聲明異議者，視為有前項之同意，同法第159 條
    之5 第1 、2 項定有明文。立法意旨在於傳聞證據未經當事
    人之反對詰問予以核實，原則上先予排除，惟若當事人已放
    棄反對詰問權，於審判程序中表明同意該等傳聞證據可作為
    證據，基於尊重當事人對傳聞證據之處分權，及證據資料愈
    豐富，愈有助於真實發見之理念，且強化言詞辯論主義，使
    訴訟程序得以順暢進行，上開傳聞證據亦均具有證據能力。
    查本判決所引用之證據資料（詳後引用之各項證據），其中
    係屬傳聞證據部分，縱無刑事訴訟法第159 條之1 至第159
    條之4 或其他規定之傳聞證據例外情形，惟本件檢察官、被
    告二人於原審法院審理時，均同意作為證據（見原審卷(一)第
    30 頁 ），且於本院言詞辯論終結前，均未聲明異議，本院
    審酌該等證據作成時情況，並無違法取證之瑕疵，且無顯不
    可信之情形，以之作為證據應屬適當，自均有證據能力，而
    得採為認定被告二人犯罪事實之證據。
貳、實體方面
一、訊據上訴人即被告陳壽、李淑瑗均供認渠等債信、財務能
    力不佳，且有於97年10月20及21日收受告訴人江憶均在大陸
    地區所支付之合計85萬元人民幣後，迄未將足額之等值新臺
    幣支付予告訴人，而僅於97年10月27日、97年10月31日、97
    年11月7 日、98年1 月23日分別匯付新臺幣94萬6000元、70
    萬5000元、47萬元、20萬元給告訴人等之事實不諱，惟均矢
    口否認有何詐欺取財犯行，均辯稱：告訴人及證人楊弘毅於
    偵審中所述，並不實在；當初是告訴人拜託我們循管道將大
    陸地區之85萬元人民幣分批慢慢匯回臺灣，我們同意幫忙，
    才收受告訴人之人民幣，並援用從事兩岸貿易歷來慣採之方
    式，將人民幣交予廣大海運公司在大陸地區之機構，擬自該
    公司在臺機構取回等值新臺幣，豈料廣大海運公司收取我們
    所支付之人民幣後，先以遭大陸地區主管機關查帳、資金受
    到凍結為由，遲遲不願在臺支付等值新臺幣，我們認為拖欠
    過久對告訴人不好意思，才以所營首華公司暨被告李淑瑗子
    曾一正經營臺灣登喜米公司之營運剩餘資金，先行墊付予告
    訴人，合計新臺幣232 萬1000元，嗣因廣大海運公司於遭查
    帳後倒閉使我們蒙受鉅額損失，才無力繼續付款，我們只是
    出於好意要協助告訴人尋找管道，並非承諾與告訴人進行貨
    幣交換，更未曾向告訴人擔保可於收受人民幣後立即支付等
    值新臺幣；我們沒有人民幣之需求，我們是被廣大公司拖累
    ，我們並無詐欺告訴人錢財之意思云云。
二、然查：
  (一)、被告陳壽、李淑瑗事實上夫妻關係，因積欠銀行債務累
      計達新臺幣千餘萬元等原因，個人債信、財務狀況均屬不
      佳，惟另以首華公司實際負責人等名義，從事在大陸地區
      製造、採購皮包，並輸入臺灣地區販售等兩岸貿易事業；
      嗣陳壽、李淑瑗二人在友人楊弘毅主動探詢渠等營業狀
      況並告以告訴人具有將85萬元人民幣換為等值新臺幣之需
      求後，進而於97年10月18日晚間某時，在上開被告陳壽
      華寧路住處內，與偕同楊弘毅前來之告訴人會面磋商相關
      事宜，雙方並當場交換指定匯款帳戶，而告訴人在雙方會
      面過後，旋於97年10月20及21日間，將合計85萬元之人民
      幣匯入被告陳壽、李淑瑗夫婦所指定之3 個不同帳戶，
      惟被告陳壽、李淑瑗二人迭經催促，僅陸續於97年10月
      27日、97年10月31日、97年11月7 日、98年1 月23日分別
      匯付新臺幣94萬6000元、70萬5000元、47萬元、20萬元予
      江憶均（前述4 筆匯款合計新臺幣232 萬1000元），餘額
      （約新臺幣百餘萬元）迄未付清各情，為被告陳壽、李
      淑瑗二人所不爭執（見原審卷(一)第27、30、31頁，原審卷
      (二)第151 、152 頁），且據證人楊弘毅於原審審理中證稱
      ：「我與告訴人、被告二人分別為同學、朋友關係，我得
      知告訴人想將在大陸地區之85萬元人民幣換成新臺幣在臺
      灣地區使用後，剛好想到被告二人在大陸地區做生意，就
      主動向被告二人詢問，被告二人表示他們在大陸地區需要
      用到人民幣，而在臺灣地區的公司則是擁有新臺幣，雙方
      需求互補，就介紹雙方認識，我是趕在告訴人再次前往大
      陸地區前，帶告訴人去前述華寧路住處找被告二人談此事
      」等語明確（見原審卷(二)第172~175 頁），復有告訴人97
      年10月20及21日在大陸地區中信銀行之電匯憑證（見他字
      卷第7 、8 頁）、帳戶存摺影本及交易明細（見他字卷第
      9~11頁、偵查卷(二)第8~14頁）在卷可稽。又就被告二人之
      私人債信、財力不佳，且渠等所經營之首華公司於97年10
      月間，亦欠缺於短期內支付高達新臺幣400 萬餘元（即與
      85萬元人民幣約等值之新臺幣）之財力及現金流量一節，
      另有卷附臺灣銀行三民分行100 年3 月23日三民營字第10
      000009611 號函件暨附件（見原審卷(二)第26~37 頁）所載
      明：「李淑瑗除積欠該行新臺幣485 萬餘元暨其遲延利息
      、違約金外，尚積欠該行高達新臺幣1554萬餘元之保證債
      務暨遲延利息、違約金」；及卷附合作金庫商業銀行十全
      分行100 年3 月29日合金十全字第1001000028號函（見原
      審卷(二)第114 頁）所記載：「陳壽早自90年7 月27日即
      經列為拒絕往來戶」；暨卷附首華公司97年度損益及稅額
      計算表及金融機構帳戶明細（見原審卷(二)第74、119頁）
      顯示：首華公司申報之97年度全年收入總額為260 餘萬元
      、同年10月間帳戶最高餘額為29萬餘元等情，足以佐證，
      此部分事實，自堪認定。
  (二)、被告陳壽、李淑瑗二人雖於原審及本院審理中以上揭情
      詞置辯，並提出廣大海運公司收款收據3 紙為據。惟姑不
      論此部分所辯，核與被告李淑瑗前於檢察官偵查中所辯稱
      ：「告訴人說要將人民幣匯入我在大陸地區使用之帳戶，
      等我在大陸地區需以人民幣支付貨款時，就先拿告訴人的
      人民幣支付，再就已使用部分換算等值新臺幣，匯入告訴
      人指定之臺灣地區帳戶，但沒想到告訴人一匯入人民幣後
      ，就急著催促我們夫婦2 人支付足額新臺幣，我們也持續
      慢慢匯款，但因另將部分在臺資金出借他人遭倒債，才導
      致資金周轉不靈而無法支付予告訴人足額新臺幣」云云（
      見他字卷第33頁），暨其於原審審理中一度改辯稱：「我
      是跟告訴人表示有一個從事服飾生意的『阿弟仔』有管道
      可以將前匯回臺灣，告訴人聽了就說如果朋友在大陸地區
      有需要使用人民幣，就先用她的人民幣支付後，再將等值
      新臺幣分次匯入她所指定之帳戶」云云（見原審卷(二)第15
      2 頁、第173 頁反面），均迥然不同。質言之，被告李淑
      瑗就自己親身經歷之交易，竟有數項不同說法，真實性原
      屬可疑。再茍如被告二人上揭所辯，雙方於會面當時即已
      言明被告二人僅係扮演介紹角色，真正承辦本件匯兌事務
      者，乃另有廣大海運公司或「阿弟仔」其人，則告訴人逕
      將人民幣匯入廣大海運公司或「阿弟仔」之使用帳戶即為
      已足，豈需先行匯往被告二人所指定之帳戶，而徒增周折
      ？且被告二人又焉有無端代廣大海運公司或「阿弟仔」墊
      支款項予告訴人款項可能？況楊弘毅於97年10月18日引介
      告訴人與被告二人雙方見面前，雙方既互不相識，告訴人
      也自無任由初識之被告二人，得憑己意隨時無息使用告訴
      人所有之人民幣周轉於先，復未明定被告二人支付等值新
      臺幣最後期限之理。再者，被告陳壽於原審審理中既另
      陳稱：「大陸地區之交易慣例是必須立即支付現金方得取
      貨（即不採票據之信用交易模式），所以我均將人民幣交
      予廣大海運公司，委託該公司代向供貨商付款取貨（皮包
      ），再由該公司將貨品運送至臺灣地區，讓我得以在臺灣
      地區販售貨品賺取新臺幣」等語（見原審卷(二)第151 頁）
      ，從而上揭廣大海運公司收款收據（見他字卷第73~ 75頁
      ）縱認實在，因其上載明之款項用途既均為「支付廠商貨
      款」，而日期、金額則為97年10月21日人民幣49萬元不等
      ，俱核被告二人所辯：透過廣大海運公司等地下匯兌管道
      將款項匯回臺灣地區云云，毫無相關，自不足為被告二人
      上揭所辯屬實之佐據，反足徵被告二人恰於收訖告訴人匯
      付人民幣後，立即支付大筆人民幣款項予廣大海運公司再
      轉交予渠等在大陸地區之供應商，俾渠等在臺灣地區所營
      皮包販售業務貨源無虞。被告二人各該所辯，既有前述種
      種悖於常情之處，復核與前述廣大海運公司收款收據記載
      明顯不符，自難採為被告二人有利之證據。
  (三)、證人即告訴人江憶均於檢察官偵查中明確證稱：「我在97
      年9 月底有一筆賣房子資金在大陸想轉回來台灣，因為外
      匯管制，所以我跟我朋友楊弘毅講這件事，他就介紹被告
      二人說他們在大陸做生意做的滿大，在台灣有現金，但是
      缺大陸的人民幣，所以楊弘毅就帶我去被告二人家中（即
      上揭華寧路住處）見面，被告二人就說他們的資金很充裕
      ，但缺人民幣，所以我就跟被告二人約好，我將人民幣85
      萬元匯至被告給我的3 個帳號，當日他們轉換等新台幣（
      約400 萬元）匯到我台灣企銀帳戶中，我依約匯款給被告
      二人，但被告二人當日未依約將錢匯到我的帳戶中，我一
      直與被告二人聯絡，隔了幾天楊弘毅有找到被告二人，有
      轉達我的意思『如果被告二人不還錢，就要提出告訴』，
      被告二人答應在三天內要還錢，但被告二人拖了十幾天，
      還了大約相當45萬人民幣之新台幣，之後我聯絡不上被告
      二人，在98年1 月間有聯絡上被告二人，但他們二人仍是
      推拖，僅匯了20萬元台幣到我弟弟的帳戶中，之後又沒有
      下文；我有查被告二人有欠銀行錢及稅款，所以被告二人
      跟我說他們的資金充裕，顯然是欺騙」、「我當初與被告
      二人約定，分批匯款至3 個帳號，但沒有明確約定次數；
      當初我有跟他們約定，我匯款後他們馬上就會匯新台幣進
      來我指定的帳戶，並沒有明確約定多久內要匯款完畢，我
      匯人民幣給被告二人時，我還在大陸，我以為他們當天或
      隔天就會匯款進來我指定的帳戶」等語（見他字卷第16、
      17 、37 頁）。另證人楊弘毅於檢察官偵查中證稱：「我
      與江憶均為研究所同學，在97年9 月下旬，我與江憶均及
      友人在高雄漢來飯店一樓聊天，聽到江憶均跟我說，她在
      北京賣了一棟房子，大約人民幣85萬，想要匯回台灣，要
      先把人民幣換成美金，但因為匯款程序複雜、匯差、手續
      費等因素，她不知道要如何處理，我也跟她說我也不知道
      該怎麼辦，隔了一個月左右，被告二人找我去他們家聊天
      ，因為很久沒聯絡，就問他們生意做得如何，他們二人說
      他們的生意很好，他們在大陸有設立一家食品工廠，在台
      灣也有做皮件，如果有朋友要將人民幣換成新台幣的話，
      可以將人民幣匯入他們在大陸的帳戶中，他們再拿新台幣
      給對方，但沒有說清楚是拿現金或匯款，我就介紹告訴人
      與被告二人認識，之後他們自己談條件，告訴人給被告二
      人台灣的帳戶，被告二人給告訴人在大陸帳戶，告訴人與
      被告二人約定，將匯款記錄傳真給被告二人，被告二人就
      馬上將新台幣存入告訴人指定帳戶中，當時我有在場；隔
      了幾天後，告訴人跟我說她匯錢給被告二人，但被告二人
      遲未將新台幣給她，經告訴人及我向被告二人催討，之後
      被告二人陸續匯了約40幾萬人民幣之新台幣給告訴人，之
      後就沒有下文。」等語（見他字卷第24頁）；證人楊弘毅
      於原審審理中證稱：「我介紹告訴人、被告二人認識後，
      雖未介入雙方磋商過程，但在場仍有聽到雙方是約定當告
      訴人將人民幣匯入被告二人指定帳戶後，而被告二人原則
      當天，若趕不及當天匯款，最慢也是隔天，就要將等值新
      臺幣匯入告訴人指定帳戶，被告二人也曾當場表明他們之
      所以願意這麼做，是因為他們一方面在大陸地區做生意，
      本來就需要人民幣，向告訴人直接拿人民幣可以節省相關
      換匯手續，一方面在臺灣地區也有公司，可以直接將新臺
      幣匯給告訴人；沒想到幾天後告訴人就打電話跟我說沒收
      到新臺幣，並希望我催促被告二人趕快付款，我透過電話
      聯絡上被告二人後，他們跟我說款項在大陸地區被耽誤了
      ，我當時回覆他們應付予告訴人的新臺幣與他們在大陸地
      區款項遭耽擱沒有任何關聯，因為當時說好就是一方給人
      民幣、一方給新臺幣，條件清清楚楚，根本沒有提到要透
      過管道將款項匯回臺灣地區，也沒有提到『阿弟仔』」等
      語（原審卷(二)第172~174 頁反面）。經核證人江憶均、楊
      弘毅上揭證述內容相互吻合而無齟齬，苟非二人均係按自
      己之親身經歷如實際進行陳述，焉可能如此一致？再者，
      苟非刻意向對方展示自己在兩岸之事業經營暨相應資金供
      需，衡情，原罕有在初次會面時，即一次支付數張名片，
      且名片所載公司行號又恰好分跨兩岸之可能，是以前述證
      述內容，較諸被告二人關於僅係受託代告訴人尋覓匯款管
      道等所辯，顯更能合理說明告訴人何以在雙方初次見面時
      ，即一次取得被告二人之4 張不同名片之緣由（見他字卷
      第48頁）。又以告訴人、被告二人雙方之初識關係，告訴
      人原無可能也無必要將總額85萬元人民幣之無息周轉利益
      ，施予被告二人，且未設定期限，既如前述，遑論更具經
      濟價值之本金本身，從而若非告訴人本預期自己於匯付人
      民幣後之極短時間內，即得取回足額之等值新臺幣，且該
      段極短期間乃屬今日跨區（跨國）交易現實無可避免但尚
      不致更易被告二人清償能力之細微時間落差，也斷無在取
      得相當擔保前，即貿然先行匯款之理，亦為稍具交易經驗
      之一般理性人週知之事。綜上，已足認證人江憶均、楊弘
      毅前述證述內容俱合於事實而可資採信，告訴人與被告二
      人彼此間乃係約定由告訴人提供85萬元人民幣予被告二人
      ，被告二人則以等值新臺幣與告訴人交換，亦即雙方乃是
      達成貨幣交換之約定，且被告二人為促成前述約定之達成
      ，尚曾於締約過程中向告訴人陳稱渠等「雖在大陸地區缺
      乏人民幣，但在臺灣地區原有充裕之新臺幣」，並擔保「
      只要告訴人在大陸地區將人民幣匯入使用之指定帳戶，立
      即在臺灣地區將等值新臺幣匯入告訴人指定帳戶」，均堪
      認定。
  (四)、被告二人之私人債信、財力不佳，且渠等所經營之首華公
      司於97年10月間，亦欠缺於短期內支付高達新臺幣400 萬
      餘元之財力及現金流量，惟被告二人卻猶然於97年10月18
      日向告訴人陳稱渠等「雖在大陸地區缺乏人民幣，但在臺
      灣地區原有充裕之新臺幣」，並擔保「只要告訴人在大陸
      地區將人民幣匯入使用之指定帳戶，立即在臺灣地區將等
      值新臺幣匯入告訴人指定帳戶」，已如前述，則被告二人
      乃係在渠等欠缺支付能力之狀況下，不實陳稱渠等「在臺
      灣地區原有充裕之新臺幣」，並出具「只要告訴人在大陸
      地區將人民幣匯入使用之指定帳戶，立即在臺灣地區將等
      值新臺幣匯入告訴人指定帳戶」之虛偽擔保至明。再參以
      被告二人恰於收訖告訴人匯付人民幣後，立即支付大筆人
      民幣款項予廣大海運公司再轉交予渠等在大陸地區之供應
      商，俾渠等在臺灣地區所營皮包販售業務貨源無虞一情，
      也足認被告二人原意在利用告訴人欲將大陸地區存放之85
      萬元人民幣換為等值新臺幣在臺使用、卻苦無便捷管道之
      機會，假意應允貨幣交換以牟取告訴人所有之85萬元人民
      幣自行花用，則被告二人原無交付等值新臺幣予告訴人之
      履約真意，且均對告訴人所有之85萬元人民幣存有為自己
      所有之不法意圖，亦甚為灼然。
  (五)、再者，詐欺罪係即成犯，凡行為人本於不法所有意圖，施
      用詐術致被害人陷於錯誤而交付財物，即成立詐欺取財既
      遂罪，縱行為人事後提出部分之對待給付（或賠償），僅
      屬犯後態度良窳之問題，尚無解於罪名之成立；從而被告
      陳壽雖另辯稱：如果我們夫婦2 人要騙告訴人，就不會
      陸續自97年10月底至98年1 月間付她200 餘萬元新臺幣云
      云，依上揭說明，此部分辯解自不足採信。又卷附告訴人
      97年10月20及21日在大陸地區中信銀行之電匯憑證（見他
      字卷第7 、8 頁）、帳戶存摺影本及交易明細（見他字卷
      第9~11頁、偵字卷第8~14頁）固分別顯示：告訴人所匯總
      額達85萬元人民幣之款項中，僅有45萬元是直接匯入戶名
      為「李淑瑗」之帳戶，其餘40萬元人民幣則是另外匯入被
      告陳壽夫婦所指定之第三名義人帳戶，及被告陳壽夫
      婦於97年10月27日至97年11月7 日間陸續匯入「江憶均」
      帳戶之金額合計是為新臺幣212 萬1000元，嗣雖於98年1
      月23日再匯付新臺幣20萬元，但係另行匯入告訴人胞兄「
      江忠駿」之帳戶各情，且新臺幣212 萬1000元之數額，與
      人民幣45萬元之數額，就斯時匯率折算，恰好在價值上大
      致相當（見他字卷第17頁參照），惟此僅能證明被告二人
      犯後確有籌款賠償告訴人之事實而已，殊難據此謂被告二
      人於行為之初並無向告訴人詐欺取財之犯意。
  (六)、綜上所述，被告二人自始欠缺履行貨幣交換契約之能力及
      真意，卻基於為自己不法所有之意圖，佯稱渠等「在臺灣
      地區原有充裕之新臺幣」，並出具「只要告訴人在大陸地
      區將人民幣匯入使用之指定帳戶，立即在臺灣地區將等值
      新臺幣匯入告訴人指定帳戶」之虛偽擔保，致對告訴人詐
      欺取財人民幣85萬元得逞，所涉詐欺取財罪事證明確，應
      依法論科。
三、按詐欺取財罪之成立，係以行為人施用詐術，亦即指傳遞與
    事實不符之資訊，諸如虛構、扭曲或隱瞞真相，資作為成立
    要件；而所謂之「事實」，限於過去或現在之具體歷程、狀
    態，且具有可驗證真、偽性質之項目，是以空口言及對特定
    事務之擔保，固因無涉「事實」陳述而容非詐欺取財所欲規
    制之範疇，惟行為人若在出具擔保之同時，伴以過去或現在
    「事實」之欺瞞，資為取信被害人之手法，自無解詐欺取財
    罪責。核被告陳壽、李淑瑗二人所為，均係犯刑法第339
    條第1 項之詐欺取財罪。被告陳壽、李淑瑗二人就前揭詐
    欺取財犯行，彼此間有犯意聯絡、行為分擔，應論以共同正
    犯。被告陳壽、李淑瑗共同違反商標法案件，經原審法院
    以94年度易字第984 號刑事判決各判處有期徒刑6 月確定，
    嗣因適用中華民國九十六年罪犯減刑條例各減為有期徒刑3
    月，均於96年12月12日易科罰金執行完畢等情，有臺灣高等
    法院被告前案紀錄表各1 份在卷可稽，被告二人於前述有期
    徒刑執行完畢後，5 年以內故意再犯本案有期徒刑以上之罪
    ，均應論以累犯，並加重其刑。
四、原審據以論處被告陳壽、李淑瑗二人罪刑，固非無見；惟
    查：被告二人已於100 年7 月22日與告訴人達成和解，有和
    解筆錄影本附卷可稽，告訴人代理人於本院審理中亦表示願
    意原諒被告二人，原審就此情狀未及審酌，依法自有未合；
    被告二人上訴意旨否認犯罪，指摘原判決不當，均為無理由
    ；檢察官循告訴人之請求上訴意旨，以被告二人迄今未與告
    訴人達成和解，原審量刑過輕等語，指摘原判決不當，惟被
    告二人已與告訴人達成和解，告訴人代理人亦表示願意原諒
    被告二人，已如前述，則檢察官之上訴，亦為無理由；惟原
    判決因有上述之瑕疵，自應由本院將原判決撤銷改判。審酌
    被告二人不思循正當途徑，籌措渠等因從事兩岸貿易致在大
    陸地區應付予廠商人民幣之所需資金，竟利用告訴人有意將
    大陸地區存放之85萬元人民幣換為等值新臺幣在臺灣地區使
    用，卻苦無便捷管道之機會，向告訴人詐取85萬元人民幣之
    款項得手，誠屬不該，惟念被告二人事後已償付告訴人200
    餘萬元，並於100 年7 月22日與告訴人達成和解，及告訴人
    損害之程度等一切情狀，量處被告二人各為有期徒刑肆月，
    並諭知如易科罰金，均以新臺幣壹仟元折算壹日。
據上論結，應依刑事訴訟法第369 條第1 項前段、第364 條、第
299 條第1 項前段，刑法28條、第339 條第1 項、第47條第1 項
、第41條第1 項前段，刑法施行法第1 條之1 ，判決如主文。
本案經檢察官方娜蓉到庭執行職務。
中    華    民    國    100   年     8    月     9    日
                  刑事第四庭    審判長法  官  蕭權閔
                                      法  官  吳進寶
                                      法  官  唐照明
以上正本證明與原本無異。
不得上訴。
中    華    民    國    100   年     8    月     9    日
                                      書記官  陳靖華
附錄本判決論罪科刑法條：
刑法第339 條第1 項
  意圖為自己或第三人不法之所有，以詐術使人將本人或第三人
  之物交付者，處5 年以下有期徒刑、拘役或科或併科1,000 元
  以下罰金。